臺灣高等法院高雄分院民事判決　　　　　95年度重訴字第14號
原　　　告　美商微軟公司（Microsoft　Corporation）
　　　　　　　　　　　　052.
法定代理人　甲○○○○　 ○○.
　　　　　　　　　　　　052.
訴訟代理人　洪仁杰律師
　　　　　　藍孟真律師
　　　　　　馬蕙蘭律師
被　　　告　乙○○
上列當事人間請求損害賠償事件，原告於刑事訴訟（本院95年度
上訴字第1204號）提起附帶民事訴訟（本院95年度附民字第48號
），經本院刑事庭裁定移送，本院於96年5 月30日辯論終結，判
決如下︰
    主  文
被告應給付原告新台幣壹佰陸拾玖萬元，及自民國95年7 月22日
起至清償日止，按年息百分之五計算之利息。
原告其餘之訴駁回。
訴訟費用由被告負擔百分之二，其餘由原告負擔。
原告假執行之聲請駁回。
    事實及理由
一、原告主張：被告明知商標圖樣「XBOX」，係原告向我國前經
    濟部中央標準局（現改為經濟部智慧財產局）申請註冊登記
    ，享有商標專用權，指定使用於錄有電腦遊戲程式之光碟、
    電腦遊樂器軟體等商品，且均在專用期限內，任何人非經原
    告之同意或授權，不得於同一商品使用相同之註冊商標。又
    「XBOX Development Kit」（開發套件）係原告自行開發，
    為使用於XBOX視訊系統軟體遊戲程式，所創作之程式碼著作
    ，為原告享有著作權之電腦程式著作。詎被告未經原告之授
    權及同意，自民國94年11月間起，在高雄縣岡山鎮○○街10
    號租屋處，擅自以DVD 燒錄機，將原告含有商標圖樣「XBOX
    」之「XBOX Development Kit」電腦程式著作，重製於如附
    表所示之光碟片內，再於「PS2X-BOX台片遊戲家族台片備份
    片補給站」之網站張貼廣告，以每片新台幣（下同）140 元
    之價格販售予不特定人。嗣於民國95年1 月6 日下午5 時50
    分許，經警於上址執行搜索，當場查獲被告所有如附表所示
    之盜版遊戲光碟939 片及燒錄器。是被告確有侵害原告著作
    權及商標權之行為。而如附表備註欄上有「＊」註記部分之
    75片遊戲光碟所示35種XBOX遊戲軟體係原告自行發行享有著
    作權之電腦程式著作；其餘864 片光碟所示遊戲軟體，係原
    告委託其他公司按照原告享有著作權之「XBOX Development
     Kit」程式碼所發行之遊戲軟體。被告侵害原告自行發行之
    35種電腦程式著作部分，原告請求每種各按100 萬元酌定被
    告之賠償金，合計3500萬元。另被告侵害非原告自行發行之
    其餘864 片程式碼著作部分，對原告造成損害之情節重大，
    爰請求以500 萬元酌定賠償金。合計原告著作權受侵害之損
    害賠償額共計4000萬元。又被告未經原告授權，使用「XBOX
    」商標於如附表所示939 片盜版光碟內，爰請求依零售價11
    20元之1500倍定賠償金額為168 萬元。又被告侵害原告之商
    標權，已造成原告商譽之嚴重損害，故請求被告另賠償100
    萬元。爰依著作權法第88條及商標法第61、63條第1項第3款
    之規定，求為判決：(一)被告應給付原告4268萬元，及自起訴
    狀繕本送達翌日起至清償日止按年息5 ﹪計算之利息。
    (二)願供擔保，請准宣告假執行。
二、被告則以：被告並無重製及販賣盜版光碟之行為，被告縱有
    重製行為，然數量極少，難與大盤、中盤及壓片商相擬，且
    被告重製之數量、時間、行為，尚非重大，原告均以最重情
    節請求賠償金，顯然太高。至於信譽受損部分，按系爭盜版
    品，自外觀及販售價格僅100 餘元而言，購買者亦知是盜版
    品，其執行遊戲之過程中與正版相同，無分軒輊，遊戲設計
    內容是否有趣、好玩方為一般消費者購買之因素，故系爭盜
    版品並不足以令人產生XBOX遊戲軟體品質不佳之低劣印象，
    原告之商譽並不會系爭盜版品而受到損害等語，資為抗辯。
    並聲明駁回原告之訴。
三、兩造不爭執之事項：
  (一)被告因侵害原告及訴外人日商新力電腦娛樂股份有限公司、
    日商光榮股份有限公司之商標權及著作權，刑事部分業經本
    院95年度上訴字第1204號判決有期徒刑1 年2 月確定。並有
    該刑事判決附卷可稽。
  (二)商標圖樣「XBOX」係原告向我國前經濟部中央標準局（現改
    為經濟部智慧財產局）申請註冊登記，享有商標專用權，指
    定使用於錄有電腦遊戲程式之光碟、電腦遊樂器軟體等商品
    。並有「XBOX」商標註冊證附卷可稽。
四、兩造爭執之事項：
  (一)被告是否有侵害原告著作權及商標權之行為？
  (二)被告如有侵害原告著作權及商標權之行為，原告得請求被告
    賠償之金額若干？
五、被告是否有侵害原告著作權及商標權之行為？
  (一)查被告有重製如附表所示原告享有著作權之XBOX遊戲軟體，
    並加以販賣之事實，業經被告於上開刑事程序警偵審中供承
    明確，並有原告於刑事程序所提出之「XBOX」商標註冊證、
    「XBOX Development Kit」程式碼美國著作權證明文件、光
    碟檢驗報告、搜索扣押筆錄、查獲現場照片、「台片遊戲備
    份站」網頁畫面影本附於上開刑事卷可稽，及原告於本院提
    出財團法人資訊工業策進會函可查，並經警查獲如附表所示
    之光碟939 片及燒錄器扣案足憑。且被告於本院自承其有侵
    害原告之著作權等語（本院卷第127 頁），及被告對於本件
    查獲之939 片光碟中，包含35種如附表備註欄註記「＊」所
    示遊戲軟體計75片，係重製原告自行發行之遊戲軟體，其餘
    係重製原告授權其他公司按原告享有「XBOX Development K
    IT」程式碼著作權而發行之遊戲軟體等情並不爭執（本院卷
    第129 頁）（其中20片無法讀取，業經本院勘驗無訛，見本
    院卷第221 至222 頁）。我國於91年1 月1 日加入為世界貿
    易組織ＷＴＯ之會員體，依著作權法第4 條第2 款規定，及
    與貿易有關之智慧財產權TRIPS 協定，世界貿易組織會員國
    之美國，其國民之著作物自亦受我國著作權法之保護。是被
    告未經原告授權或同意，重製原告享有著作權之電腦程式並
    銷售著作，自屬故意侵害原告之著作權。被告於本院另辯稱
    其未重製及販賣盜版光碟，原告亦未享有系爭35種遊戲軟體
    之著作權云云，並非可採。
  (二)又按商標之使用，係指為行銷之目的，將商標用於商品、服
    務或其有關之物件，或利用平面圖像、數位影音、電子媒體
    或其他媒介物足以使相關消費者認識其為商標，商標法第6
    條定有明文。是透過電磁作用，如以遊樂器、光碟機、電腦
    主機之操作為媒介，於電視或電腦螢幕前出現商標圖樣者，
    其標示型態足供一般商品購買人認識其所表彰之商品來源者
    ，自屬商標之使用範疇。本件如附表所示盜版遊戲光碟表面
    之印刷，及置入遊戲主機執行後於電視螢幕上會出現原告公
    司上開所示「XBOX」之商標圖樣，是被告未得商標權人原告
    公司之同意而於重製之遊戲光碟使用相同之註冊商標並加以
    販賣，亦堪認定。
  (三)綜上，原告主張被告有侵害其程式著作權及商標權之行為，
    洵屬可採。
六、原告得請求賠償之金額若干？
  (一)侵害著作權之賠償金額部分：
    按因故意或過失不法侵害他人之著作財產權或製版權者，負
    損害賠償責任，如被害人不易證明其實際損害額，得請求法
    院依侵害情節，在新臺幣1 萬元以上100 萬元以下酌定賠償
    額。如損害行為屬故意且情節重大者，賠償額得增至500 萬
    元，著作權法第88條第3 項定有明文。本件被告侵害原告之
    著作財產權，自應負損害賠償責任。
  (二)查被告侵害原告自行發行如附表備註欄有「＊」註記所示35
    種XBOX遊戲軟體部分，侵害期間為2 個月（自94年11月間起
    至95年1 月6 日止），每種數量大多為1 、2 片，最多3 、
    4 片，查獲數量75片，難與大盤、中盤及壓片商相擬，情節
    尚非重大，本院認原告主張每種遊戲軟體之著作權以100 萬
    元計算損害，顯屬過高，應以每種遊戲軟體著作權以3 萬元
    計算較為允當，即原告此部分之損害額為105 萬元（30000
    ×35=0000000），逾此部分請求，不應准許。又被告侵害原
    告享有「XBOX Development Kit」程式碼著作權而授權其他
    公司發行之遊戲軟體844 片部分，種類雖多，惟查獲各種遊
    戲軟體之數量亦大多為1 、2 片，僅其中一種為5 片，及其
    中20片無法讀取，且所生損害範圍不能與侵害原告自行所發
    行之XBOX遊戲軟體相比，賠償額自不能比照侵害原告自行所
    發行之XBOX遊戲軟體按每種軟體之損害額計算，又侵害期間
    亦僅2 個月等情，則原告此部分之損害額以50萬元為適當，
    逾此部分請求，不應准許。綜上，被告因侵害原告之程式著
    作權而應賠償之金額合計155 萬元（0000000+500000＝0000
    000） 。
  (二)侵害商標權之賠償金額部分：
  1.按商標權人對於侵害其商標權者，得請求損害賠償；而商標
    權人請求損害賠償之金額，得就查獲侵害商標權商品之零售
    單價500 倍至1500倍計算其損害，商標法第61條第1 項前段
    、第63條第1 項第3 款前段分別定有明文。而此零售單價係
    指侵害他人商標專用權之商品實際出售之單價，並非指商標
    專用權人自己商品之零售價或批發價（最高法院91年度台上
    字第1411號、95年度台上字第295 號判決意旨參照）。是原
    告主張以查獲商品之零售單價依微軟網站所公布之建議售價
    約在美金19.99 元至49.99 元間不等，即平均價格約美金35
    元，折合新台幣約1120元左右（以匯率1:32計價）計算云云
    ，尚不足採。又查獲如附表所示之盜版光碟，被告係以每片
    140 元之價格販售，為兩造所不爭（本院卷第223 頁），依
    此單價1000倍計算原告之損害額應為14萬元（140 ×100=14
    0000），逾此部分請求，不應准許。
  2.又按商標權人之業務上信譽，因侵害而致減損時，並得另請
    求賠償相當之金額，商標法第63條第3 項固定有明文。惟查
    被告所銷售如附表所示之盜版XBOX遊戲光碟，其執行時螢幕
    畫面雖會出現「XBOX」、「MICROSOFT 」之字樣，然被告所
    販售之盜版遊戲光碟，每片係以140 元之價格販售，較原告
    所發行或授權他人發行之正版遊戲光碟之平均價格1120元，
    低廉8 倍，且無包裝而僅以光碟封套裝入，足使購買者知悉
    所購買之遊戲軟體係屬盜版，不致混淆而誤認係原告自行發
    行或授權他人發行而販售之合法光碟，故縱使被告所重製之
    系爭遊戲光碟品質低劣，亦不至於對原告之業務上信譽有何
    影響。又原告雖為世界知名企業，依其所稱其商標價值高達
    569 億元，及依美國國際商標顧問公司公布之2006年全球最
    佳商標排名榜中，其公司排名第二名等情，縱認屬實，惟無
    法證明其因被告仿冒使用「XBOX」商標圖樣，致其業務上信
    譽因而減損之事實。是原告既未能舉證證明其業務上信譽，
    因被告仿冒其商標而致減損，則原告依上開規定，請求被告
    賠償其業務上信譽減損之損害100 萬元，即屬無據，自不應
    准許。
  3.綜上，被告因侵害原告之商標權而應賠償之金額為14萬元。
七、從而，原告本於著作權法第88條及商標法第61、63條第1 項
    第3 款前段之規定，請求被告賠償原告169 萬元（0000000+
    140000 =0000000） ，及自起訴狀繕本送達之翌日起即95年
    7 月22日起至清償日止，依法定利率計算之遲延利息部分，
    洵屬正當，應予准許。逾此部分所為之請求，為無理由，應
    予駁回。
八、本判決原告勝訴部分，原告陳明願供擔保聲請准為假執行之
    宣告，於法並無不合，爰酌定相當擔保金額准許之。至於原
    告敗訴部分，其假執行之聲請部分，因訴之駁回而失所附麗
    ，併予駁回。本件事證已臻明確，兩造其餘攻防及所提證據
    ，於判決結果不生影響，毋庸逐一論述，併此明。
九、據上結論：本件原告之訴，為一部有理由，一部無理由，依
    民事訴訟法第79條，判決如主文。
中　　華　　民　　國　　96　　年　  　5 　　月　　31　日
                            民事第四庭
                                審判長法官       蔡文貴
                                法      官       黃科瑜
                                法      官       徐文祥
以上正本證明與原本無異。
如對本判決上訴，須於判決送達後20日內向本院提出上訴狀，其
未表明上訴理由者，應於上訴後20日內向本院提出上訴理由書（
均須按他造當事人之人數附繕本）。上訴時應提出委任律師或具
有律師資格之人之委任狀，並依附註條文規定辦理。
中　　華　　民　　國　　96　　年　  　5 　　月　　31　日
                                 書  記  官      陳金卿
附註：
民事訴訟法第466 條之1 ：
對於第二審判決上訴，上訴人應委任律師為訴訟代理人，但上訴
人或其法定代理人具有律師資格者，不在此限。
上訴人之配偶、三親等內之血親、二親等內之姻親，或上訴人為
法人、中央或地方機關時，其所屬專任人員具有律師資格並經法
院認適當者，亦得為第三審訴訟代理人。第1 項但書及第2 項情
形，應於提起上訴或委任時釋明之。
